臺灣新竹地方法院民事判決　　　　　　　 96年度訴字第266號
原　　　告　聯邦商業銀行股份有限公司
法定代理人　乙○○
訴訟代理人　己○○
　　　　　　戊○○
　　　　　　甲○○
被　　　告　丙○○
　　　　　　丁○○
上列當事人間返還消費借貸款事件，本院於民國96年6月26日辯
論終結，判決如下：
    主      文
被告丙○○應給付原告新臺幣貳拾參萬零捌佰陸拾貳元，及自民
國九十五年十月十日起至清償日止，按年利率百分之十四計算之
利息，暨自民國九十五年十一月十一日起至清償日止，逾期六個
月以內者，按上開利率百分之十，逾期超過六個月部分，按上開
利率百分之二十計算之違約金。
被告丙○○應給付原告新臺幣壹拾捌萬陸仟捌佰壹拾柒元，及自
民國九十五年十月二十五日起至清償日止，按年利率百分之十九
點七一計算之利息。
被告丙○○應給付原告新臺幣玖萬零捌佰壹拾壹元，及自民國九
十五年十月二十五日起至清償日止，按年利率百分之十九點七一
計算之利息。
原告其餘之訴駁回。
訴訟費用由被告丙○○負擔。
    事實及理由
一、程序方面：被告經合法通知，均未於言詞辯論期日到場，核
    無民事訴訟法第386條各款所列情形，爰依原告之聲請，准
    由其一造辯論而為判決。
二、原告主張：
（一）被告丙○○於民國（下同）94年11月17日向原告申請貸款
      借款額度新臺幣（下同）285,627元，並簽立借款契約書
      乙紙，約定借款期間自實際撥款日起，共計2年，利率按
      年利率百分之14固定計算，並約定以每月為1期，按年金
      法平均攤還本息，如有任何一宗債務不依約清償本金或付
      息時，即喪失期限利益，所有債務視為全部到期，應將所
      欠借款一次清償，並除按上開利率給付遲延利息，另應自
      逾期之日起6個月以內者，按上開利率百分之10，超過6個
      月者，按上開利率百分之20加付違約金。詎被告自95年10
      月10日起即未依約還款，尚欠本金230,862元、利息及違
      約金迄未清償。
（二）被告丙○○於92年1月間邀同被告丁○○向原告申請信用
      卡使用，由原告銀行核予被告丙○○正卡（卡號：000000
      0000000000號）及被告丁○○附卡（卡號：000000000000
      0000號），依信用卡約定條款，被告即得於財團法人聯合
      信用卡處理中心等之特約商店記帳消費，但應於次月繳款
      截止日前向原告清償，如有一期未繳付最低應繳金額，即
      喪失期限利益，除按日息萬分之5.4計付利息外，應依信
      用卡約定條款第15條第4、5項規定計付違約金。詎被告截
      至目前為止，尚欠本金186,817元、利息及違約金未償。
      另依信用卡約定條款第3條第1項規定正、附卡申請人就其
      各別使用信用卡所生之全部應負帳款，應負連帶清償責任
      ，而被告丁○○為附卡申請人，自應與被告丙○○就上開
      欠款負連帶責任。
（三）被告丙○○另向原告申請信用卡使用，由原告銀行核予被
      告丙○○信用卡（卡號：0000000000000000號）使用，依
      信用卡約定條款，被告即得於財團法人聯合信用卡處理中
      心等之特約商店記帳消費，但應於次月繳款截止日前向原
      告清償，如有一期未繳付最低應繳金額，即喪失期限利益
      ，除按日息萬分之5.4計付利息外，應依信用卡約定條款
      第15條第4、5項規定計付違約金。詎被告截至目前為止，
      尚欠本金90,811元、利息及違約金未償。
（四）被告所欠上述款項，屢經催討置之不理，爰依消費借貸、
      信用卡契約及連帶保證之法律關係提起本訴訟，請求如數
      清償。並聲明：
   1、被告丙○○應給付原告230,862元，及自95年10月10日起
      至清償日止，按年利率百分之14計算之利息，暨自95年11
      月11日起至清償日止，逾期6個月以內者，按上開利率百
      分之10，逾期超過6個月部分，按上開利率百分之20計算
      之違約金。
   2、被告丙○○及丁○○應連帶給付原告186,817元，及自95
      年10月25日起至清償日止，按年利率百分之19.71計算之
      利息，暨自95年11月19日起5個月內，每個月以1,500元計
      收之違約金。
   3、被告丙○○應給付原告90,811元，及自95年10月25日起至
      清償日止，按年利率百分之19.71計算之利息，暨自95年
      11月19日起5個月內，每個月以900元計收之違約金。
三、被告經合法通知，均未於言詞辯論期日到場，僅提出書狀辯
    稱：被告等就申請貸款借款後僅償還部分借款、被告等申請
    信用卡正、附卡使用等情並不爭執，惟原告雖已提出被告簽
    立之借款契約書及授信明細查詢單各乙份，然迄今未見原告
    提出放款予被告之證據，是原告尚不得逕以兩造約定之借款
    額度及授信查詢等所載額度作為原告已放款予被告之金額及
    交付款項之證明。又被告等雖領取原告核發之信用卡，然該
    消費帳單是否均為被告簽署，其金額有無錯計，亦應請原告
    補送相關證物影本以供被告審認，否則被告將無法確認及充
    分行使防禦之權利等語。
四、得心證之理由：
（一）原告主張之事實，業據其提出與所述相符之小額消費性貸
      款申請書、借款契約書、授信明細查詢單、信用卡通信貸
      款申請書、白金卡優先升等簡易申請書、白金卡申請書、
      信用卡約定條款、帳單詳細資料查詢、信用卡統一歸戶資
      料查詢、信用卡歷史帳單、戶籍謄本、放款傳票、本票、
      客戶資料索引查詢單、單筆授信攤還及收息記錄查詢單、
      協議書、無擔保債務還款計劃等件為證，而被告經合法通
      知未到庭，雖被告以書狀辯稱原告未能提出放款證明，惟
      原告業於96年5月21日提出放款傳票乙紙，核其金額、放
      款日期、帳號等均與原告所述相符，是被告上開所辯顯非
      可採。至被告又辯稱消費帳單是否均為渠等所簽署及請求
      金額有無錯計云云，惟按當事人主張有利於己之事實，就
      其事實有舉證之責任，又就是否親簽之信用卡簽單及金額
      有疑義時，應於繳交信用卡費用前即會向發卡銀行提出質
      疑，此係為常態，反之為變態，主張變態事實之當事人，
      應就此事實負舉證之責任。本件被告於94年8月25日向原
      告電話預借100,000元後，即未再以系爭信用卡刷卡消費
      ，嗣於95年6月28日與原告簽立協議書及無擔保債務還款
      計劃，除於上開協議書及還款計劃確認其所借貸款項及信
      用卡欠款後親筆簽名蓋章外，未見被告就信用卡簽單親簽
      與否及金額為任何爭執，有信用卡歷史帳單、協議書、無
      擔保債務還款計劃附卷可稽，惟被告直至96年5月8日始以
      書狀就前開信用卡簽單親簽與否及金額質疑，是被告上開
      有利於己之主張顯屬變態事實，自應由被告負舉證責任，
      況被告於94年8月25日最後一筆借貸消費後，仍多次繳交
      信用卡費用，顯見被告對於前開信用卡簽單之消費金額及
      簽名並不爭執，始願依約繳費，且被告前揭所辯皆屬臆測
      之詞，未據其提出任何證據或具體之指述以實其說，則被
      告上述所辯尚難採信，本院斟酌原告提出之資料，自堪信
      原告之主張為真實。
（二）至原告請求被告丙○○、丁○○應連帶給付被告如起訴狀
      聲明第2項所示之金額之部分：
    (1)按消費者保護法為83年1月11日由總統公布，並自公布日
      施行，本件信用卡契約係公布日後訂立，有消費者保護法
      之適用，合先敘明。
    (2)查被告二人為夫妻關係，有戶籍謄本一份在卷可稽，而原
      告請求之消費款均係92年1月之後所消費，依原告提出之
      歷史帳單可知，被告丁○○所持附卡僅分別於92年11月13
      日及92年12月19日於民弘加油站消費900元及630元，餘無
      以附卡消費之部分，而上開二筆欠款亦因被告分別於93年
      4月15日及93年4月21日臨櫃批次繳款後就系爭正、附信用
      卡之債務全部清償完畢，是上開清償日期以後之消費，均
      係正卡之消費，並無附卡之消費資料。
    (3)次查本件信用卡約定條款係身為企業經營者之原告，為與
      不特定多數消費者訂立同類契約之用，所提出預先擬定之
      契約條款，自屬消費者保護法第2條第7款定義之「定型化
      契約條款」。又同法第12條規定：「定型化契約中之條款
      違反誠信原則，對消費者顯失公平者，無效。定型化契約
      中之條款有下列情形之一者，推定其顯失公平：一、違反
      平等互惠原則者。二、條款與其所排除不予適用之任意規
      定之立法意旨顯相矛盾者。三、契約之主要權利或義務，
      因受條款之限制，致契約之目的難以達成者」。系爭信用
      卡約定條款第3條雖載明：「正卡持卡人或附卡持卡人就
      個別使用信用卡所生應付帳款互負連帶清償責任」。本院
      基於以下理由，認為本件認同卡有關正、附卡應付款項由
      正、附卡持卡人負連帶清償責任之約定違反誠信原則及平
      等互惠原則：該約定與信用卡契約使用之本質不符：信
      用卡之核發，其風險控制係以申請人個人之信用狀況為徵
      信，並無另外要求申請人徵得連帶保證人後方准核發，惟
      本條款變相使附卡持有人成為正卡持有人之無限責任連帶
      保證人，顯不利於消費者。該約定與附卡使用契約之目
      的不符：附卡係從屬於正卡之附屬卡片，此可由正附卡共
      用一消費額度、正卡持有人可片面終止附卡使用契約、正
      卡若被終止使用附卡亦不得使用、正附卡之消費帳款均列
      於正卡持有人每月帳單由正卡持有人統一繳納等情可知，
      就附卡申領使用之本質與目的而言，附卡持有人僅須對自
      己之消費帳款負責，該條款之約定，加重附卡持有人之責
      任，違反消費者申請附卡使用之目的。正附卡之消費帳
      款均列於正卡持有人每月帳單寄予正卡持有人清償，附卡
      持有人無從知悉正卡持有人所生帳款若干，亦無法預知或
      限制正卡持有人將來之消費金額，尤其正卡持有人若使用
      循環利息，僅繳納最低應繳金額，其帳款將不斷累積，顯
      非附卡持有人所得預見，更無從控制其風險，且銀行提高
      信用額度通常未徵詢附卡持有人之意見，則依系爭定型化
      契約運作結果，將使附卡持有人對正卡持有人之保證額度
      不斷提高，無形中使附卡持有人負擔更高之保證風險。是
      依上開說明，本院認系爭信用卡約定條款第3條有關「附
      卡持卡人就正卡持卡人使用信用卡所生應付帳款應負連帶
      清償責任」之約定違反消費者保護法第12條之規定，應屬
      無效。
    (4)從而，原告依消費借貸之法律關係，請求被告丁○○應就
      被告丙○○之信用卡消費款負連帶清償責任，為無理由，
      應予駁回。
（三）至原告請求被告應給付被告如起訴狀聲明第2項、第3項所
      示之違約金部分，與其所請求之利息合計已逾百分之20，
      是不應准許，違約金請求部分應予駁回。從而，原告依消
      費借貸及信用卡契約之法律關係，訴請被告丙○○給付如
      主文第1項、第2項、第3項所示之金額，即無不合，應予
      准許，至逾上開範圍部分，則屬無據，應予駁回。
五、據上論結：本件原告之訴為一部有理由、一部無理由，依民
    事訴訟法第385條第1項前段、第79條，判決如主文。
中　　華　　民　　國　　96　　年　　7　 　月　　10　　日
                  民事第二庭    法　官　楊明箴
以上正本係照原本作成。
如對本判決上訴，須於判決送達後20日內向本院提出上訴狀。
中　　華　　民　　國　　96　　年　　7 　　月　　10　　日
                                書記官　龔紀亞
